【裁判字號】    99,上訴,86
【裁判日期】    990601
【裁判案由】    違反毒品危害防制條例
【裁判全文】
臺灣高等法院花蓮分院刑事判決          99年度上訴字第86號
上  訴  人
即  被  告  甲○○
指定辯護人  李殷財律師
上列上訴人因違反毒品危害防制條例案件，不服臺灣花蓮地方法
院99年度訴字第10號中華民國99年3月10日第一審判決（起訴案
號：臺灣花蓮地方法院檢察署98年度偵字第5672號），提起上訴
，本院判決如下：
    主  文
原判決關於甲○○如事實欄所示販賣第一級毒品暨定執行刑部分
均撤銷。
甲○○販賣第一級毒品，共肆罪，各處如附表所示之主刑及從刑
。應執行有期徒刑捌年陸月，未扣案如附表所示因販賣第一級毒
品所得合計新臺幣壹萬壹仟元沒收，如全部或一部不能沒收時，
以其財產抵償之；扣案之BENQ手機壹具（含門號0926×××463
號SIM卡壹張）沒收。
    事  實
一、甲○○基於意圖營利販賣第一級毒品之犯意，分別販賣第一
    級毒品海洛因予曾勝蘋、乙○○各二次，其各次販賣之時間
    、地點、方式、價格如下：
(一)於民國98年6月9日零時19分許，以門號0983×××841號（
    詳細號碼詳卷）行動電話，與曾勝蘋連絡後，在花蓮縣吉安
    鄉太昌三角市場附近，以新台幣（下同）2000元價格，販賣
    第一級毒品海洛因予曾勝蘋。
(二)於98年6月22日17時56分許，以上述電話，與曾勝蘋連絡後
    ，在花蓮地區某超商附近，以3000元價格，販賣第一級毒品
    海洛因予曾勝蘋。
(三)於98年6月25日19時14分許，以門號0926×××463號（詳細
    號碼詳卷）之行動電話，與乙○○連絡後，在花蓮地區某處
    ，以3000元價格，販賣第一級毒品海洛因予乙○○。
(四)於98年7月5日20時許，以門號0926×××463之行動電話，
    與乙○○連絡後，在花蓮地區某處，以3000元價格，販賣第
    一級毒品海洛因予乙○○。
    嗣經警方依法聲請通訊監察，查悉上情，並持臺灣花蓮地方
    法院核發之搜索票，至花蓮市○○路195巷30號甲○○住處
    搜索，扣得甲○○所有之BENQ手機壹具（含門號0926×××
    463號SIM卡1張）。
二、案經花蓮縣警察局花蓮分局移送臺灣花蓮地方法院檢察署檢
    察官偵查起訴。
    理  由
壹、證據能力方面：
一、按被告以外之人於審判外之言詞或書面陳述，除法律有規定
    外，不得作為證據，刑事訴訟法第159條第1項定有明文。本
    件證人乙○○警詢筆錄，係被告以外之人於審判外之陳述，
    屬傳聞證據，被告之指定辯護人就上開證人警詢筆錄爭執其
    證據能力（本院卷第38頁反頁），而上開證人警詢中之陳述
    ，係屬被告以外之人於審判外之陳述，依諸上開規定，自不
    得作為本案構成犯罪事實之直據或間接證據，合先敘明。
二、次按被告以外之人於偵查中向檢察官所為之陳述，除顯有不
    可信之情況者外，得為證據，刑事訴訟法第159條之1第2項
    亦定有明文。本件被告之指定辯護人固於本院審理中就證人
    乙○○於檢察官偵訊中所為陳述爭執其證據能力。惟查：證
    人乙○○於檢察官98年12月21日訊問時，係以證人身分具結
    供證，而該次訊問筆錄，經本院受命法官勘驗結果，檢察官
    訊問時間全程約僅10分鐘，檢察官與證人乙○○間之問答情
    形與該筆錄記載相符，並無違法或以不正方法取證之情事等
    ，有本院99年5月12日勘驗筆錄在卷可按（本院卷第78頁）
    。又，證人乙○○現因另案通緝中，有卷附臺灣高等法院通
    緝紀錄表可稽（本院卷第73頁），是其顯已因所在不明而傳
    喚不到，而參諸其於上開檢察官偵訊中所為證言，除明確指
    證如何向被告購買海洛因外，另經檢察官提示98年7月11日3
    時28分25秒監聽譯文時，並證稱該次交易未成功，因被告認
    錢太少不要賣等語（詳偵查卷第34頁）。足見證人乙○○所
    為證言尚無構詞誣陷之虞，其於檢察官上開偵訊時所為證言
    ，自無顯不可信之情況。從而揆諸上開規定，證人乙○○偵
    訊筆錄應有證據能力，被告之指定辯護人爭執無證據能力云
    云，尚非可取。
三、末按被告以外之人於審判外之陳述，經當事人於審判程序同
    意作為證據，法院審酌該言詞陳述或書面陳述作成時之情況
    ，認為適當者，亦得為證據。當事人、代理人或辯護人於法
    院調查證據時，知有第159條第1項不得為證據之情形，而未
    於言詞辯論終結前聲明異議者，視為有前項之同意，刑事訴
    訟法第159條之5亦有明文。查本件被告及其指定辯護人就證
    人曾勝蘋於警詢及檢察官偵查中之供述筆錄暨卷內監聽譯文
    ，於本院審理中均未爭執其證據能力（詳本院第39頁反頁）
    ，且迄至本院言詞辯論終結前，均未聲明異議，本院審酌該
    供述證據作成時並無違法取證或證據力明顯偏低之情形，以
    資為證據，並無何不適當之情形，揆諸上開規定意旨，該證
    據應均有證據能力，併此說明。
貳、實體方面
一、認定事實所憑證據及理由
    上揭事實業據被告甲○○於原審及本院審理中坦承不諱（原
    審卷第175頁、本院卷第86頁、第87頁），核與證人曾勝蘋
    於檢察官偵查中及原審審理時之證述（偵查卷第22、23頁、
    原審卷第158頁至第161頁）、證人乙○○於檢察官偵查中之
    證述（偵查卷第33、34頁）相符；並有被告以所持有0983×
    ××841號、0926×××463號行動電話分別與證人曾勝蘋、
    乙○○連絡販賣第一級毒品海洛因之通訊監察譯文在卷可資
    佐證（詳警卷第41頁、第57頁、第61頁反頁），足認被告自
    白與事實相符。又販賣海洛因係違法行為，非可公然為之，
    不論是瓶裝或紙包之毒品，均可任意分裝增減份量，而每次
    買賣之價格、數量，亦隨時依雙方之關係深淺、資力、需求
    程度及對行情之認知等因素，機動調整，故販賣毒品之利得
    ，除行為人坦承犯行，或毒品交易之價格、數量俱臻明確以
    外，委難查得其情。惟不論販賣之人究係從價差或量差中牟
    取販賣毒品之不法利益，營利之不法意圖，則無不同，且販
    賣第一級毒品之罪刑甚重，此在毒品圈內並非異聞，被告與
    證人曾勝蘋、乙○○非至親好友，其卻願甘冒風險，販賣海
    洛因，已可認應係有利可圖，況參諸證人乙○○於偵查中所
    證述被告曾因錢太少而不願販賣乙情（偵查卷第34頁），益
    證被告確實有從中獲利，情極明灼，其主觀上有營利之意圖
    ，當可是認。從而，本件事證明確，被告犯行堪以認定。
二、論罪及刑之酌減加重之理由
(一)核被告四次販賣海洛因所為，均係犯毒品危害防制條例第4
    條第1項之販賣第一級毒品罪。其販賣前持有第一級毒品海
    洛因之低度行為，均為販賣之高度行為所吸收，不另論罪。
    又被告各次販賣第一級毒品海洛因之行為，係在刑法修正廢
    除連續犯規定之後所為，均可獨立分割成罪，且被告意圖營
    利販賣第一級毒品海洛因之犯意各別，每次販賣之時間，先
    後間隔13日、3日、10日不等，顯非在密接不可分之時間內
    接續為之，其行為自屬有別，應予分論併罰。
(二)次按，犯毒品危害防制條例第4條至第8條之罪於偵查及審判
    中均自白者，減輕其刑，同條例第17條第2項定有明文，且
    其立法理由亦謂：「為使製造、販賣或運輸毒品案件之刑事
    訴訟程序儘早確定，並鼓勵被告自白認罪，以開啟其自新之
    路，爰對製造、販賣、運輸毒品者，於偵查及審判中均自白
    時，亦採行寬厚之刑事政策，爰增訂第2項規定。」。本件
    被告於偵查中就上揭事實一之(一)、(二)部分業已自白「有
    在三角市場交易過一、二次」等語（偵查卷第6頁）；就上
    揭就事實一之(三)、(四)部分，被告於偵查中，經檢察官提
    示證人乙○○警詢筆錄時，雖稱於該電話譯文認不出來是何
    人，但仍自承「電話中買東西好像有二個人」等語（偵查卷
    第6頁），足見被告雖無法判斷監聽譯文內連絡購買海洛因
    者係何人，但對販賣海洛因乙節仍自白不諱。又被告於原審
    及本院審理中就事實一之(一)至(四)部分之犯罪事實亦均自
    白屬實如上述，故被告符合於偵查及審判中均自白之要件，
    爰依前揭規定減輕其刑。
(三)末查被告販賣毒品海洛因，助長毒品流通，戕害國人健康，
    固值非難，惟其販賣海洛因之各次金額均僅2000元、3000元
    ，獲利並非豐厚，對他人及國家社會侵害之程度尚非至鉅，
    且由卷內監聽譯文足以判斷其所為情節，應屬依附於男友從
    事犯罪之角色，尚非首惡之徒，本院認如宣告販賣第一級毒
    品罪之法定最低刑度，猶嫌過重，依一般國民生活經驗法則
    ，實屬情輕法重，客觀上當足引起一般人之同情，就被告前
    揭犯行，依刑法第59條規定，酌減其刑，並遞減之。
三、撤銷改判及科刑之理由
(一)原審認被告事實欄所載犯行明確予以論罪科刑，固非無見，
    惟查被告有情堪憫恕之情狀，得依刑法第59條酌減其刑，原
    審漏未斟酌於此，尚有未洽。從而，被告上訴意旨原否認販
    賣第一級毒品海洛因予乙○○之犯行云云，固為無理由，但
    原判決既有上揭瑕疵，原審就被告事實欄所示之販賣第一級
    毒品部分，即無從維持，本院就此部分及定執行刑自均應予
    撤銷改判。
(二)爰審酌被告素行尚佳，有臺灣高等法院被告前案紀錄表在卷
    可按，因依附男友，始罹本件犯行，尚非首惡，而其販賣之
    目的在於轉售過程從中獲取利益，所販售之對象有限、數量
    及金額非鉅，雖造成毒品流通危害社會治安，惟犯後坦承犯
    行，尚有悔意等一切情狀，分別量處如附表宣告刑欄所示之
    主刑，並定其應執行刑如主文所示。另被告販賣第一級毒品
    各次所得款項，均依毒品危害防制條例第19條第1項規定，
    諭知沒收，如不能沒收時，以其財產抵償之。至扣案之BENQ
    手機1具（含門號0926×××463號SIM卡1張），為被告所有
    供事實欄一之(三)(四)所載販賣第一級毒品所用之物，併依
    毒品危害防制條例第19條第1項規定，宣告沒收。至被告所
    使用用以販賣第一級毒品之門號0983×××841號SIM卡，未
    據扣案，且經被告陳明已不知去向等語（警卷第8頁反頁）
    ，是該SIM卡顯已滅失，宣告沒收（最高法院93年度台上字
    第2751號判決參酌），附此敘明。
據上論斷，應依刑事訴訟法第369條第1項前段、第364條、第299
條第1項前段，毒品危害防制條例第4條第1項、第17條第2項、第
19條第1項，刑法第11條、第59條、第70條、第51條第5款，判決
如主文。
本案經檢察官朱秋菊到庭執行職務。
中    華    民    國    99    年    6     月    1     日
                  刑事庭審判長法  官  何方興
                              法  官  王紋瑩
                              法  官  許仕楓
以上正本證明與原本無異。
如不服本判決，應於收受送達後10日內向本院提出上訴書狀，其
未敘述理由者，並得於提起上訴狀後10日內向本院補提理由書（
均須按他造當事人之人數附繕本）「切勿逕送上級法院」。
中    華    民    國    99    年    6     月    1     日
                              書記官  陳有信
附表
┌──┬────────┬────────┬──────────────┐
│編號│犯罪事實        │論罪法條（罪名）│   宣告刑                   │
├──┼────────┼────────┼──────────────┤
│ 一 │如事實欄一(一)  │毒品危害防制條例│甲○○販賣第一級毒品，處有期│
│    │                │第4條第1項之販賣│徒刑柒年捌月。未扣案因販賣第│
│    │                │第一級毒品罪。  │一級毒品犯罪所得新臺幣貳仟元│
│    │                │                │沒收之，如一部或全部不能沒收│
│    │                │                │時，以其財產抵償之。        │
│    │                │                │                            │
│    │                │                │                            │
│    │                │                │                            │
│    │                │                │                            │
├──┼────────┼────────┼──────────────┤
│ 二 │如事實欄一(二)  │毒品危害防制條例│甲○○販賣第一級毒品，處有期│
│    │                │第4條第1項之販賣│徒刑柒年捌月。未扣案因販賣第│
│    │                │第一級毒品罪。  │一級毒品犯罪所得新臺幣參仟元│
│    │                │                │沒收之，如一部或全部不能沒收│
│    │                │                │時，以其財產抵償之。        │
│    │                │                │                            │
│    │                │                │                            │
│    │                │                │                            │
│    │                │                │                            │
├──┼────────┼────────┼──────────────┤
│ 三 │如事實欄一(三)  │毒品危害防制條例│甲○○販賣第一級毒品，處有期│
│    │                │第4條第1項之販賣│徒刑柒年捌月。未扣案因販賣第│
│    │                │第一級毒品罪。  │一級毒品犯罪所得新臺幣參仟元│
│    │                │                │沒收之，如一部或全部不能沒收│
│    │                │                │時，以其財產抵償之。扣案之BE│
│    │                │                │NQ手機壹具（含門號0926×××│
│    │                │                │463號SIM卡壹張）沒收之。    │
│    │                │                │                            │
├──┼────────┼────────┼──────────────┤
│ 四 │如事實欄一(四)  │毒品危害防制條例│甲○○販賣第一級毒品，處有期│
│    │                │第4條第1項之販賣│徒刑柒年捌月。未扣案因販賣第│
│    │                │第一級毒品罪。  │一級毒品犯罪所得新臺幣參仟元│
│    │                │                │沒收之，如一部或全部不能沒收│
│    │                │                │時，以其財產抵償之。扣案BENQ│
│    │                │                │手機壹具（含門號0926×××46│
│    │                │                │3號SIM卡壹張）沒收之。      │
│    │                │                │                            │
└──┴────────┴────────┴──────────────┘

司法院資訊處製作；財團法人民間司法改革基金會備份。
